【裁判字號】    97,交上易,117
【裁判日期】    970612
【裁判案由】    過失傷害
【裁判全文】
臺灣高等法院刑事判決               97年度交上易字第117號
上  訴  人
即  被  告  丙○○
上列上訴人因過失傷害案件，不服臺灣臺北地方法院96年度交易
字第782號，中華民國97年3月28日第一審判決（起訴案號：臺灣
臺北地方法院檢察署96年度偵字第19733號），提起上訴，本院
判決如下：
    主  文
上訴駁回。
丙○○緩刑貳年。
    事  實
一、丙○○平日以駕駛營業小客車為業，為從事駕駛業務之人，
    於民國96年4月5日晚上10時50分許，駕駛車號019－DG號營
    業小客車，沿臺北市市○○道西向東方向行駛，於甫過市○
    ○道、中山北路交岔路口，駛入市○○道○○道欲轉入市○
    ○道東向西車道後右轉中山北路時，本應注意轉彎車應讓直
    行車先行，並隨時採取必要之安全措施，而依當時天候晴，
    夜間有照明，市區道路○○路面、乾燥、無缺陷、無障礙物
    、視距良好，並無不能注意之情事，竟疏未注意禮讓直行車
    先行，即貿然左轉進入市○○道東向西車道，旋變換至外側
    車道，適有甲○騎乘之車號PX6－501號重型機車沿該車道東
    向西直行駛至上開地點時，與丙○○所駕駛之上揭營業小車
    碰撞，致人車倒地，機車後座之乘客乙○○因而受有左足內
    踝骨折之傷害。
二、案經乙○○訴由臺北市政府警察局中山分局報請臺灣臺北地
    方法院檢察署檢察官偵查起訴。
    理  由
壹、程序方面：
    本件認定事實所引用之本件卷內所有卷證資料（包含告訴人
    乙○○之指訴、證人甲○、陳運昌之證述、道路交通事故現
    場圖、道路交通事故調查報告表(一)(二)、道路交通事故補充資
    料表等證據），並無證據證明係公務員違背法定程序所取得
    ，另馬偕紀念醫院出具之診斷證明書及臺北市車輛行車事故
    鑑定委員會鑑定意見書，均係該等人員執行業務時所製作之
    證明文書，亦無證據顯示上開文書存有虛飾之情事，且被告
    於本院審理時對於本院所提示之上開卷證均陳明沒意見等語
    ，僅爭執告訴人乙○○之指訴、證人甲○之證述是否真實（
    證明力之問題），而卷內之文書證據，亦無刑事訴訟法第15
    9條之4之顯有不可信之情況與不得作為證據之情形，從而，
    依刑事訴訟法第15 9條至159條之5之規定，本件認定事實所
    引用之卷證內所有證據，均有證據能力，合先敘明。
貳、實體方面：
一、訊據被告丙○○固坦承於前揭時、地駕駛上開營業小客車，
    與被害人甲○所騎乘之上揭機車發生碰撞交通事故，致告訴
    人乙○○受有傷害等情不諱，惟矢口否認有業務上過失傷害
    之犯行，並辯稱：伊當時所駕駛營業小客車已迴轉成直行車
    ，走了2、30公尺到紅綠燈時，才遭證人甲○所騎乘之機車
    自後追撞云云。
二、經查：
(一)上揭事實，業據告訴人乙○○於警詢、檢察官偵查中指訴綦
    詳（見偵卷第6、7頁、第36頁），核與證人甲○於警詢、檢
    察官偵查中及證人即至現場處之員警陳運昌於原審審理時證
    述之情節大致相符（見偵卷第8、9頁、第37頁、原審卷第30
    、31頁正面），且被告亦坦承有於上揭時地駕駛車號019－D
    G號營業小客車，與證人甲○所騎乘之車號PX6－501號重型
    機車發生交通事故，致告訴人乙○○因此受有左足內踝骨折
    之傷害等情（見偵查卷第5、6頁、原審卷第14頁反面），並
    有道路交通事故初步分析研判表、道路交通事故現場圖、道
    路交通事故補充資料表、交通事故談話紀錄表二紙、道路交
    通事故調查報告表(一)(二)、道路交通事故當事人登記聯單、道
    路交通事故肇事人自首情形紀錄表、道路交通事故照片14張
    等在卷可稽。此外，告訴人乙○○因本件車禍，致受有左足
    內踝骨折之傷害，亦有馬偕紀念醫院診斷證明書在卷可佐，
    足認被告確有於上揭時地駕駛車號019－DG號營業小客車，
    行經上開地點駛入市○○道○○道欲轉入市○○道東向西車
    道後右轉中山北路時，而與證人甲○所騎乘之車號PX6－501
    號重型機車發生交通事故，致告訴人乙○○因此受有左足內
    踝骨折之傷害。
(二)被告雖辯稱伊當時所駕駛營業小客車已迴轉成直行車，走了
    2、30公尺到紅綠燈時，才遭證人甲○所騎乘之機車自後追
    撞云云，但本件經送請臺北市車輛行車事故鑑定委員會鑑定
    結果認：肇事當時雙方車輛應似近乎同時進入肇事路口，被
    告駕駛之營業小客車轉彎車未讓直行車先行，為肇事原因，
    而被害人甲○騎乘之機車則無肇事因素，有該委員會96年8
    月28日北鑑審字第09630292200號函附鑑定意見書在卷為憑
    （見偵卷第44、45頁），且證人即至現場處理之臺北市政府
    警察局交通警察大隊中山交通分隊警員陳運昌於原審時證稱
    ：卷附道路交通事故現場圖係伊繪製，現場路面未發現有煞
    車痕與刮地痕，依現場圖判斷，被告與被害人發生撞擊位置
    應更接近轉彎道，即圖示A車與轉彎道中間，而非A車停放之
    位置等語（見原審卷第30頁反面、第31頁正面），足認被告
    上開所辯，無非飾卸之詞，不足採信。
(三)按「汽車行駛至交岔路口，其行進、轉彎，應依下列規定．
    ．．七、轉彎車應讓直行車先行」、「汽車行駛時，駕駛人
    應．．．隨時採取必要之安全措施」，道路交通安全規則第
    102條第1項第7款、第94條第3項分別定有明文。被告駕車行
    經上開路段，應注意上開規定，以防免事故發生，且依當時
    情形，天候情，夜間有照明，市區道路○○路面、乾燥、無
    缺陷、無障礙物、視距良好，並無不能注意之情事，有前開
    道路交通事故調查報告表可參，仍竟疏未注意禮讓直行車先
    行，即貿然左轉進入市○○道東向西車道，旋變換至外側車
    道，以致肇事，致人受傷，自有過失。又被告之過失行為與
    告訴人等傷害結果間，亦有相當因果關係。
(四)本件事證明確，被告過失之犯行，堪以認定。至被告就臺北
    市車輛行車事故鑑定委員會鑑定結果申請轉送臺北市政府交
    通局覆議，因已逾一個月之申請期限而逕行退件並未受理覆
    議，有該局97年1月30日北市交五字第09730693100號函在卷
    為憑（見原審卷第20頁），而本院認本件事證已明，自無再
    再予調查之必要，附此敘明。
二、核被告所為，係犯刑法第284條第1項前段業務過失傷害罪。
    被告之犯罪時間，在96年4月24日以前，所犯合於中華民國
    九十六年罪犯減刑條例所規定之減刑條件，應依上開條例第
    2條第1項第3款之規定，減輕其刑2分之1。
三、原審基於上揭理由，因依刑法第284條第1項前段、第41條第
    1項前段，刑法施行法第1條之1第1項、第2項前段各規定，
    於審酌被告之過失情節非輕，且其為本件交通事故發生之原
    因，然其不但未深刻反省過錯，反一再質疑被害人騎乘機車
    不當自後追撞，意圖推諉卸責，犯後態度不佳，及其品行、
    智識程度、生活狀況、告訴人所受傷勢，等一切情狀，量處
    有期徒刑4月，並諭知如易科罰金以新台幣一千元折算一日
    之折算標準，再依中華民國九十六年罪犯減刑條例第2條第1
    項第3款、第7條、第9條之規定，減為有期徒刑2月，並諭知
    如易科罰金以同上述之折算標準。核其認事用法，俱無違誤
    ，量刑亦甚允洽。被告上訴意旨，仍執陳詞否認犯罪，為無
    理由，應予駁回。
四、查被告前未受有期徒刑以上刑之宣告，有本院被告前案紀錄
    表在卷可按，其因一時疏忽致觸犯本案罪行，本院綜核其個
    人與家庭環境及與告訴人達成和解，並應於九十七年七月四
    日付四萬元，餘四萬元按月分期給付八千元方式賠償告訴人
    損害等各情，因認其經此刑之宣告，當能知所警惕，信無再
    犯之虞，本院認為前開對其宣告之刑，以暫不執行為適當，
    爰併予宣告緩刑2年，以啟自新。
據上論斷，應依刑事訴訟法第368條、刑法第74條第1項第1款，
判決如主文。
本案經檢察官黃柏齡到庭執行職務。
中    華    民    國    97    年    6     月    12    日
                  刑事第十九庭  審判長法  官  黃金富
                                      法  官  洪昌宏
                                      法  官  魏新國
以上正本證明與原本無異。
不得上訴。
                                      書記官  陳玉珍
中    華    民    國    97    年    6     月    12    日
附錄：本案論罪科刑法條全文
刑法第284條
因過失傷害人者，處6月以下有期徒刑、拘役或5百元以下罰金，
致重傷者，處1年以下有期徒刑、拘役或5百元以下罰金。
從事業務之人，因業務上之過失傷害人者，處1年以下有期徒刑
、拘役或1千元以下罰金，致重傷者，處3年以下有期徒刑、拘役
或2千元以下罰金。


司法院資訊處製作；財團法人民間司法改革基金會備份。
